【裁判字號】    91,重訴,2401
【裁判日期】    921128
【裁判案由】    損害賠償
【裁判全文】
臺灣臺北地方法院民事判決                      九十一年度重訴字第二四０一號
    原      告  丙○○
    被      告  國立台灣大學醫學院附設醫院
    法定代理人  甲○○
    被      告  乙○○
    共      同
    訴訟代理人  邱錦添律師
                周立仁律師
當事人間請求損害賠償事件，本院於九十二年十一月十九日言詞辯論終結，判決如下
：
    主  文
原告之訴及假執行之聲請均駁回。
訴訟費用由原告負擔。
    事  實
甲、原告方面：
一、聲明：
    被告應連帶給付原告新台幣（下同）三百萬元及自起訴狀繕本送達翌日即民國九
    十一年八月二十三日起至清償日止，按週年利率百分之五計算之利息；暨以供擔
    保為條件之假執行宣告。
二、陳述：
    原告於八十八年一月二十六日因骨刺病症經被告國立台灣大學醫學院附設醫院（
    下稱台大醫院）醫師即被告乙○○診斷後，必須手術切除方可治癒，而於同年月
    二十七日辦理住院手續，隔日由被告乙○○施行手術，惟原告手術後醒來，竟發
    現雙腿麻木、雙腳冰冷，全身疼痛難以入眼，翌日告知查房醫師後，護士於當日
    下午為原告施打二袋血漿，惟原告疼痛現象卻無休止，每夜不能安眠，必須借助
    止痛針、安眠藥方能入睡，出院迄今並未停止疼痛，九十年八月十三日至振興復
    健醫學中心門診、住院，經診斷為腰椎第二至第五節退化神精壓迫術後（台大醫
    院）仍然持續疼痛及兩下肢麻痛；並先後於九十一年二月六日、八月四日暈倒至
    和平醫院救治診斷為右股骨轉子骨折，且台北榮民總醫院門診診斷；「腰椎退化
    性關節炎經脊椎手術後」、「目前Ｘ光片顯示有內固定器，磁振造影顯示有神經
    管腔狹窄併神經壓迫」，另中共上海海員醫院診斷為腰椎術後內固定改變，造成
    原告嚴重性損害，被告乙○○因植入原告腰椎之鋼釘，其中四顆植入位置錯誤，
    壓迫神經，經和平醫院診斷，認該四顆鋼釘如未拔除，嚴重可能成為植物人，而
    擬動手術拔除，詎經和平醫院會診結果，認為被告乙○○所使用之鋼釘為一般性
    鋼釘，如硬性拔除，恐危及生命安全，故又縫合，原告因被告乙○○植入鋼釘錯
    誤，非僅未能治癒腰椎，且日益疼痛，無法安眠，已經經內政部鑑定為中度肢障
    形成殘廢，精神痛苦不已，爰依民法第一百八十四條第一項、第一百八十八條第
    一項規定，請求被告連帶賠償三百萬元之非財產上之損害及自九十一年八月二十
    三日起至清償日止，按週年利率百分之五計算之利息。
三、證據：
    提出診斷證明書、Ｘ光報告單、Ｘ光片。
乙、被告方面：
一、聲明：
    駁回原告之訴；及以供擔保為條件之免假執行宣告。
二、陳述：
（一）原告因為腰部、雙腿疼痛及行動困難，經核磁共振掃描發現嚴重退化側彎及狹
      窄情形，而接受腰椎手術治療，其手術後背痛未治癒，與被告乙○○施行手術
      無關，且被告乙○○施行手術並無不當或有何疏失，原告曾對被告提起刑事傷
      害告訴，亦經以被告乙○○並無過失而不起訴處分確定，原告應就被告乙○○
      有過失事實，負舉證責任。
（二）被告乙○○係於八十八年七月二十七日為原告開刀，原告於開刀後即知受有損
      害，其提起本件訴訟，請求權消滅時效完成。
丙、本院依聲請囑託行政院衛生署鑑定；並依職權調閱台灣台北地方法院檢察署八十
    九年他字第四三一三號卷。
    理  由
甲、程序方面：
    按訴狀送達後，原告固不得將原訴變更或追加，但請求之基礎事實同一，或不甚
    礙被告之防禦及訴訟之終結者，不在此限，民事訴訟法第二百五十五條第一項第
    二、七款分別定有明文。本件原告起訴請求被告台大醫院賠償因侵權行為所生之
    損害三百萬元，嗣於九十一年十二月六日追加被告乙○○，此有卷附起訴狀足稽
    （見本院卷第二三至二六頁）。因本件原告起訴主張之事實為被告乙○○為其施
    行手術不當，造成其中度肢障，追加前後主張之基礎事實相同，且於被告之方禦
    及訴訟之終結無礙，故原告為訴之追加，為法所許，合先敘明。
乙、實體方面：
一、原告起訴主張：被告乙○○係被告台大醫院之受僱醫師，於八十八年一月二十七
    日為原告施行腰椎手術，植入八根鋼釘，惟其中四根鋼釘植入位置錯誤，致壓迫
    神經，使原告手術後迄今，每日疼痛不已，無法入眠，且植位置之鋼釘如不予拔
    除，有成為植物人之虞，原告乃於和平醫院欲施行拔除鋼釘手術時，然經和平醫
    院醫師會診結果，始發現被告乙○○為原告植入之鋼釘為一般性鋼釘，如硬性拔
    除，恐危及生命安全，而未拔除。原告因被告乙○○施行手術不當，已經中度肢
    障形成殘廢，精神痛苦不堪，被告乙○○應對被告負侵權行為之賠賞責任；而被
    告台大醫院為被告乙○○之僱用人，對於被告乙○○執行業務造成原告之損害，
    應負連帶賠償責任，爰依民法第一百八十四條第一項、第一百八十八條第一項規
    定，請求被告連帶賠償三百萬元之非財產上之損害及自九十一年八月二十三日起
    至清償日止，按週年利率百分之五計算之利息等語。
二、被告則以：原告因腰部、雙腿疼痛及行動困難而接受手術治療，其手術後背部疼
    痛未治癒，並非被告乙○○施行手術所致，且被告乙○○施行手術並無過失；而
    原告之請求權消滅時效已經完成等語，資為抗辯。
三、原告主張其於八十八年一月二十七日在被告台大醫院接受被告乙○○施行腰椎手
    術等情，為被告所自認。本件兩造所爭執者在於，被告乙○○為原告植入之鋼釘
    ，有無誤植位置，致不能拔除之情形？原告腰椎疼痛是否因被告乙○○施行手術
    不當所致？如是，原告之請求權消滅時效時是否已完成？經查：
    （一）按民法第一百八十四條第一項前項規定侵權行為以故意或過失不法侵害他
          人之權利成立要件，故主張對造應負侵權行為責任者，應就對造之有故意
          或過失負舉證責任（參照最高法院五十八年台上字第一四二一號判例）。
          本件原告主張被告乙○○為其施行腰椎手術，所植入之鋼釘其中四根植入
          位置錯誤，致壓迫神經，且因鋼釘固定不能拔除，或拔除有危及生命之虞
          ，固提出振興醫院、和平醫院、台北榮民總醫院之診斷證明書及Ｘ光片為
          證。惟前開振興醫院之診斷書記載：「腰椎第二至第五節退化神經壓迫術
          後（台大醫院）仍持續疼痛及兩下肢麻痛。」；而和平醫院之診斷則則記
          載為：「腰部失敗症候群。」；另台北榮民總醫院之診斷書則記載：「腰
          椎退化性關節炎經脊椎手術後。」，其處置意見則為：「目前Ｘ光片顯示
          內有固定器，磁振造影顯示有神經管腔狹窄併神經壓迫。」等情，有卷附
          診斷書可參（見本院卷第二八至三三頁），是前開診斷書之記載，均不能
          證明被告乙○○為原告植入之鋼釘有位置錯誤，且固定不能拔除或拔除有
          危及生命之虞；而本院將原告提出之Ｘ光片及原告在台大醫院就診病歷，
          囑託行政院衛生署鑑定結果，原告腰椎所植入之鋼釘可以拔除的，並無不
          能拔除之情形；且一般腰椎手術植入之鋼釘通皆可拔除。脊椎鋼釘內固定
          是用來矯正或固定之工具，當脊椎間所植入之骨頭已癒合，即達到長久穩
          定之目的，故此時鋼釘等內固定器可以拔除。但通常不拔除亦對身體無影
          響，除非有內固定器鬆脫或感染之少數情形下，始需要拔除。此有卷附行
          政院衛生署醫事審議委員會之鑑定意見足參（見本院卷第八七至八八頁）
          ，可見植入原告脊椎之鋼釘，並無不能拔除之情形；而原告對於其腰椎鋼
          釘有不能拔除或拔除會危及生命之事實，又未能進一步舉證，則主張被告
          乙○○為其植入之鋼釘位置錯誤，不能拔除或拔除將危及生命等情，並無
          可採。
    （二）又原告在被告乙○○為其施行腰椎手術前，即有腰部疼痛、雙腿疼痛及行
          動困難等病狀，經核磁共後掃描，發現有嚴重退化側彎及狹窄之情形，有
          必要接受手術治療，而大多數腰椎手術後之老年人，多少有不同程度的背
          痛現象，此亦有前開鑑定報告足憑（見本院卷第八八頁）。原告係七年三
          月一日生，在施行手術時（即八十八年七月二十七日），已有八十一歲之
          高齡，為一老年人，依前開鑑定報告說明，其施行腰椎手術後，仍有可能
          發生不同程度之背痛現象，而原告背痛、腰痛或雙腿麻木現象未能因接受
          腰椎手術消除或改善，並不能證明係被告乙○○在施行手術過程中另為積
          極的侵害行為所致，故原告主張其腰椎疼痛，不能入眠，而形成中度肢障
          ，係因被告乙○○手術不當造成，亦無可採。
四、綜據右述，原告主張被告乙○○為其施行手術植入鋼釘位置錯誤，致鋼釘無法拔
    除或拔除將危及性命，造成其身體中度肢障，腰部疼痛、雙腳麻木等情，並無可
    採，故其依侵權行為及僱用人責任，請求被告連帶給付三百萬元及法定遲延利息
    ，即無理由，應予駁回；原告之訴，既經駁回，其假執行之聲請，失所附麗，應
    併予駁回。
五、結論：
    原告之訴為無理由，依民事訴訟法第七十八條，判決如主文。
中      華      民      國    九十二    年     十一     月    二十八    日
                    民事第五庭  法  官    吳素勤
正本係照原本作成
如對本判決上訴，須於判決送達後廿日內向本院提出上訴狀
中      華      民      國    九十二    年     十一     月    二十六    日
                                          書記官    曾寶生


司法院資訊處製作；財團法人民間司法改革基金會備份。
